臺灣高等法院刑事判決
109年度上易字第1849號
上  訴  人  
即  被  告  吳志能





上列上訴人因竊盜案件，不服臺灣桃園地方法院108年度審易字
第3026號，中華民國109年3月30日第一審判決（起訴案號：臺灣
桃園地方檢察署108年度偵字第31819號），提起上訴，本院判決
如下：
    主  文
原判決關於吳志能就未扣案如附表編號二「犯罪所得」欄所示之
物共同沒收及共同追徵部分撤銷。
其他上訴駁回。
    事實及理由
一、經本院審理結果，原審依上訴人即被告吳志能之自白，適用
    簡式審判程序，就原判決犯罪事實一㈡所示，認為被告係共
    犯刑法第321條第1項第1款之侵入住宅竊盜罪，被告為累犯
    ，按被告前案所犯之罪執行情形，依司法院釋字第775號解
    釋為個案衡量後，認仍應依刑法第47條第1項之規定加重其
    刑，並審酌被告年值青壯，不思以正當方式獲取財物，竟圖
    不勞而獲，恣為竊盜犯行，顯然欠缺對他人財產權之尊重，
    惟念被告犯後坦承罪行，兼衡以被告之犯罪動機、情節及所
    生危害暨其生活及經濟狀況、素行、年紀及智識程度等一切
    情狀，量處有期徒刑8月，除後開沒收、追徵部分外，經核
    此部分之認事用法及量刑均無不當，應予維持，並引用第一
    審判決書此部分記載之事實、證據及理由（如附件）。
二、被告上訴意旨略以：同案共犯方志強是臨時進去行竊，伊對
    此並不知情，伊前案並無竊盜，不應依累犯規定加重，且原
    審量刑也屬過重云云。
三、然查，被告與方志強是於民國108年9月6日凌晨零時46分許
    ，在桃園市○○區○○○路000巷0號，趁該員工宿舍大門未上鎖
    之機，侵入其內，共同徒手搬取電動自行車各1輛等情，為
    原審判決調查後所確認之事實。是以被告於深夜時分，與方
    志強一起無故侵入員工宿舍內之舉措，不可能不知道是在共
    同不法竊取他人所有之物，是被告辯稱行為時並不知情云云
    ，並不足取。依本院被告前案紀錄表，被告構成累犯前案之
    施用毒品罪，與其所犯上開加重竊盜罪，二者雖然罪質不同
    且無關連，但審酌被告前案既經入監執行完畢，理應心生警
    惕才是，竟再犯本件罪質更為嚴重之罪，顯見被告對刑罰之
    反應力薄弱，且以被告係夜間侵入員工宿舍之犯罪行為態樣
    ，即使依累犯加重後之最低本刑，當與本件被告行為所生之
    危害惡行相當，是原審依上開各情，比例衡量結果，按司法
    院釋字第775號解釋意旨，認仍應依累犯之規定加重其刑，
    並無被告所指過苛不當之情事。又原審量刑時，業已說明其
    審酌之依據如前，顯已以行為人之責任為基礎，審酌刑法第
    57條各款所列情形，為科刑輕重標準之綜合考量，其量定之
    刑罰，並未逾越法定刑度，亦無明顯失出失入之情形，符合
    法律授與裁量權之目的，自難遽指違法或不當。是被告所指
    上開各情均無理由，原判決關於此部分之罪刑宣告並無不合
    ，是此部分之上訴為無理由，應予駁回。
四、原判決關於共同沒收及追徵部分應予撤銷：
    ㈠按刑法、刑法施行法相關沒收之條文已分別於104年12月30
      日、105年6月22日修正公布，並自105年7月1日起施行。
      修正後刑法刪除第34條沒收為從刑之規定，將沒收重新定
      性為「刑罰及保安處分以外之法律效果，具有獨立性，而
      非刑罰（從刑）」。為使犯罪行為人不得保有不法利得，
      認沒收本質為「準不當得利的衡平措施」。又修正後刑法
      基於沒收具備獨立性，亦規定得由檢察官另聲請法院為單
      獨沒收之宣告（刑法第40條第3項、刑事訴訟法第259條之
      1、第455 條之34至37等規定參照）。因而在訴訟程序，
      沒收得與罪刑區分，非從屬於主刑，基於沒收之獨立性，
      本院自得於本案前述罪刑上訴無理由駁回時，單獨撤銷沒
      收部分，並自為判決（最高法院106年度台上字第1236號
      判決意旨參照）。
　　㈡犯罪所得之沒收、追徵，在於剝奪犯罪行為人之實際犯罪
      所得（原物或其替代價值利益），使其不能坐享犯罪之成
      果，重在犯罪者所受利得之剝奪，兼具刑罰與保安處分之
      性質。有關共同正犯犯罪所得之沒收、追繳或追徵，應就
      共犯各人實際分受所得之財物為沒收，追徵亦以其所費失
      者為限。經查，就本件共同竊得之電動自行車2台，依被
      告於偵查及原審訊問時所述，均表明係方志強取走，其並
      未實際分受等語（見108年度偵字第31819號卷第219頁反
      面，原審卷第161頁），此情亦為方志強於原審訊問時所
      是認（見原審卷第161頁），則被告並未實際分受上開犯
      罪所得，原審就未扣案之犯罪所得對被告諭知共同沒收，
      依上開說明，即有未合。是被告於本院審理時指謫及此，
      為有理由，因追徵為沒收之替代方法，兩者具有不可分之
      關係，本院自應將原判決關於上述共同沒收及共同追徵部
      分一併撤銷如主文第1項所示。
據上論斷，應依刑事訴訟法第368條、第373條、第369條第1項前
段、第364條，判決如主文。
本案經檢察官曾柏涵提起公訴，被告提起上訴，檢察官許祥珍到
庭執行職務。　　
中　　華　　民　　國　　109 　年　　11　　月　　18　　日
                  刑事第十四庭  審判長法　官  黃斯偉
                                      法　官  黎惠萍
                                      法　官  許泰誠
以上正本證明與原本無異。
不得上訴。
                                      書記官  朱子勻
中　　華　　民　　國　　109 　年　　11　　月　　18　　日
附件：
臺灣桃園地方法院刑事判決           108年度審易字第3026號
公　訴　人　臺灣桃園地方檢察署檢察官 
被　　　告　方志強　男　37歲（民國00年0月00日生）
                    身分證統一編號：Z000000000號
                    住○○市○區○○街00號
                    （另案在法務部○○○○○○○執行）
            吳志能　男　40歲（民國00年0月00日生）
                    身分證統一編號：Z000000000號
                    籍設新北○○○○○○○○○
                    居新北市○○區○○○路000號3樓
              （另案在法務部○○○○○○○○○○○執行）
上列被告等因竊盜案件，經檢察官提起公訴（108 年度偵字第23
360 號、第31819 號），被告等於本院準備程序中，就被訴事實
為有罪之陳述，經本院告知簡式審判程序意旨，並聽取當事人之
意見後，裁定改依簡式審判程序審理，判決如下：
    主  文
方志強犯如附表編號一主文欄所示之罪，又共同犯如附表編號二
主文欄所示之罪，均累犯，分別判處如附表編號一、二主文欄所
示之刑。
吳志能共同犯如附表編號二主文欄所示之罪，累犯，判處如附表
編號二主文欄所示之刑。
未扣案如附表編號二「犯罪所得」欄所示之物共同沒收，於全部
或一部不能沒收或不宜執行沒收時，共同追徵其價額。
    事實及理由
一、犯罪事實：
  ㈠方志強意圖為自己不法之所有，基於竊盜之犯意，於附表編
    號一所示時間、地點，以附表編號一所示方式，竊得如附表
    編號一所示他人所有之物。
  ㈡方志強、吳志能共同意圖為自己不法之所有，基於竊盜之犯
    意聯絡，於附表編號二所示時間、地點，以附表編號二所示
    方式，竊得如附表編號二所示他人所有之物。
二、證據名稱：
  ㈠被告方志強、吳志能分別於警詢、檢察官訊問、本院準備程
    序及審理中之自白。
  ㈡告訴人林錦志、LUU XUAN HANH （中文姓名劉春幸，下稱劉
    春幸）、TO VAN TOAN （中文姓名蘇文全，下稱蘇文全）分
    別於警詢中之陳述。
  ㈢附表「書證」欄所示之文書證據。
三、新舊法比較：按行為後法律有變更者，適用行為時之法律。
    但行為後之法律有利於行為人者，適用最有利於行為人之法
    律，刑法第2 條第1 項定有明文。查被告方志強行為後，刑
    法第320 條第1 項竊盜罪規定於108 年5 月29日經總統以華
    總一義字第10800053451 號令修正公布，於同年5 月31日施
    行。修正前第320 條第1 項條文為：「意圖為自己或第三人
    不法之所有，而竊取他人之動產者，為竊盜罪，處五年以下
    有期徒刑、拘役或五百元以下罰金。」，修正後條文則為：
    「意圖為自己或第三人不法之所有，而竊取他人之動產者，
    為竊盜罪，處五年以下有期徒刑、拘役或五十萬元以下罰金
    。」，修正後規定之構成要件並未變更，僅提高罰金刑之刑
    度，茲比較新舊法結果，自以修正前規定對被告較為有利，
    依刑法第2 條第1 項前段，應適用行為時之修正前刑法第32
    0 條第1 項規定。
四、論罪科刑：
  ㈠按所謂「住宅」乃指人類日常居住之場所而言。查附表編號
    二之員工宿舍，為該公司員工日常生活起居之處所，性質上
    為供員工住居之住宅。
  ㈡核被告方志強就附表編號一所為，係犯修正前刑法第320 條
    第1 項之竊盜罪。
  ㈢核被告方志強、吳志能就附表編號二所為，均係犯第321 條
    第1 項第1 款之侵入住宅竊盜罪。被告2 人就前述加重竊盜
    犯行間，具有犯意聯絡及行為分擔，應論以共同正犯。
  ㈣次按行為人實施犯罪之時地，在自然意義上雖非完全一致，
    但仍有部分合致，且犯罪目的單一，依一般社會通念，認應
    評價為一罪方符合刑罰公平原則，如予數罪併罰，反有過度
    處罰之疑，與人民法律感情亦未契合，故於刑法廢除牽連犯
    及連續犯後，應依個案情狀，考量一般社會通念及刑罰公平
    原則，適度擴張一行為概念，論以接續犯或一行為觸犯數罪
    名之想像競合犯，方屬適當（最高法院97年度台上字第1880
    號判決意旨參照）。查本案被告方志強、吳志能就附表編號
    二行竊時均係基於一個竊盜之犯意，為達其竊盜得財之目的
    ，在密接之時間及地點，竊得分屬如附表編號二所示告訴人
    所有之財物，被告分別竊取該等財物之舉動，均屬被告本次
    竊盜犯行之一部分，應認係屬單一行為之數個舉動，其以一
    竊盜行為分別竊得上開分屬不同所有權人之財物，係以一行
    為觸犯2 個侵入住宅竊盜罪，為同種想像競合犯，均應依刑
    法第55條規定從一情節較重之侵入住宅竊盜罪處斷。
  ㈤被告方志強所犯竊盜罪、侵入住宅竊盜罪，犯意各別，行為
    互殊，應分論併罰。
  ㈥被告2 人均構成累犯：
  ⒈被告方志強前①於101 年間因施用毒品案件，經臺灣新北地方
    法院（下稱新北地院）以101 年度簡字第5716號判決處有期
    徒刑6 月確定；②於同年間因施用毒品案件，經本院以101 
    年度壢簡字第2122號判決處有期徒刑6 月確定；③於同年間
    因竊盜案件，經本院以102 年度審易字第138 號判決處有期
    徒刑7 月確定；④於106 年間因竊盜案件，經臺灣臺中地方
    法院（下稱臺中地院）以106 年度易字第2371號判決判處有
    期徒刑4 月確定。①至④罪刑嗣經臺中地院以106 年度聲字第
    4696號裁定應執行有期徒刑1 年6 月確定。⑤於104 年間因
    施用毒品案件，經臺灣士林地方法院以104 年度審訴字第72
    6 號判決各處有期徒刑7 月、7 月，應執行有期徒刑11月確
    定；⑥於105 年間因施用毒品案件，經臺中地院以105年度審
    易字第3824號判決處有期徒刑8 月確定，並與①至④之應執行
    刑1 年6 月、⑤之應執行刑11月接續執行，於107年6 月6 日
    假釋付保護管束，迄107 年7 月7 日保護管束期滿，假釋未
    經撤銷，其未執行之刑以執行完畢論等情，有臺灣高等法院
    被告前案紀錄表可按，其於5 年以內故意再犯本件有期徒刑
    以上之2 罪，均為累犯，經本院裁量被告方志強上揭前科情
    形後，認其有特別惡性且對刑罰反應力薄弱，應依刑法第47
    條第1 項規定加重其刑（含最低本刑）。
  ⒉被告吳志能前①於102 年間因施用毒品案件，經新北地院以10
    3 年度訴字第205 號判決各處有期徒刑5 月、11月確定；②
    於103 年間因施用毒品案件，經新北地院以103 年度審簡字
    第328 號判決處有期徒刑6 月確定；③於同年間因施用毒品
    案件，經新北地院以103 年度審簡字第642 號判決處有期徒
    刑6 月確定；④於104 年間因施用毒品案件，經新北地院以1
    04 年度簡字第4979號判決處有期徒刑6 月確定。①至④罪刑
    嗣經新北地院以105 年度聲字第193 號裁定應執行有期徒刑
    2 年4 月確定（下稱甲應執行刑，執行期間為104 年8月26
    日至106 年12月25日）。⑤於101 年間因施用毒品案件，經
    新北地院以101 年度簡字第7973號判決各處有期徒刑6月、6
     月，應執行有期徒刑11月確定；⑥於102 年間因施用毒品案
    件，經臺灣臺北地方法院以102 年度審訴字第306 號判決處
    有期徒刑10月，上訴後，經臺灣高等法院以102 年度上訴字
    第3040號判決駁回上訴確定。⑤⑥罪刑嗣經臺灣臺北地方法院
    以104 年度聲字第2693號裁定應執行有期徒刑1 年8 月確定
    （下稱乙應執行刑，執行期間為106 年12月26日至107 年9 
    月25日）。⑦於104 年間因施用毒品案件，經新北地院以104
     年度審訴字第1961號判決各處有期徒刑10月、6月確定，嗣
    經新北地院以105 年度聲字第870 號裁定應執行有期徒刑1 
    年1 月確定（下稱丙應執行刑，執行期間為107年9 月26日
    至108 年10月25日）。甲、乙及丙應執行刑接續執行，於10
    7 年4 月10日縮短刑期假釋後續執行另案拘役40日、罰金易
    服勞役3 日，於107 年5 月22日出監併付保護管束，嗣經撤
    銷假釋，有臺灣高等法院被告前案紀錄表在卷可稽，然甲應
    執行刑部分業於107 年4 月10日被告假釋出監前之106 年12
    月25日執行完畢，其於5 年以內故意再犯本件有期徒刑以上
    之罪，仍為累犯，經本院裁量其前曾犯竊盜罪及上揭前科情
    形後，認其有特別惡性且對刑罰反應力薄弱，應依刑法第47
    條第1 項規定加重其刑（含最低本刑）。
  ㈦爰審酌被告2 人均年值青壯，不思以正當方式獲取財物，竟
    圖不勞而獲，恣為竊盜犯行，顯然欠缺對他人財產權之尊重
    ，惟念被告2 人犯後坦承罪行，兼衡以被告2 人之犯罪動機
    、情節及所生危害暨其生活及經濟狀況、素行、年紀及智識
    程度等一切情狀，分別量處如附表「主文欄」所示之刑，並
    就附表編號一部分諭知易科罰金之折算標準。
五、沒收：
  ㈠被告方志強於附表編號一中持以行竊之自備鑰匙並未扣案，
    現是否尚存而未滅失，未據檢察官釋明，又該自備鑰匙沒收
    或追徵與否，對於被告不法行為之非難，抑或刑罰之預防或
    矯治目的助益甚微，欠缺刑法上之重要性，且若另外開啟執
    行程序顯不符經濟效益，為免執行困難及耗費資源，爰依刑
    法第38條之2 第2 項規定不宣告沒收或追徵。
  ㈡被告方志強竊得之車牌號碼0000-00 號自用小貨車，業經告
    訴人林錦志立據領回，有贓物認領保管單可考，足認該物已
    實際發還被害人，爰依刑法第38條之1 第5 項規定不予宣告
    沒收。
  ㈢犯罪所得：按共同正犯犯罪所得之沒收、追徵，應就各人所
    分得之數為之。所謂各人「所分得」之數，係指各人「對犯
    罪所得有事實上之處分權限」而言。因此，若共同正犯各成
    員內部間，對於犯罪所得分配明確時，應依各人實際所得宣
    告沒收；若共同正犯對犯罪所得無處分權限，與其他成員亦
    無事實上之共同處分權限者，自不予諭知沒收；然若共同正
    犯對於犯罪所得享有共同處分權限時，如彼此間分配狀況未
    臻具體或明確，自應負共同沒收之責。所稱負共同沒收之責
    ，參照民法第271 條「數人負同一債務，而其給付可分者，
    除法律另有規定或契約另有訂定外，應各平均分擔之」，民
    事訴訟第85條第1 項前段「共同訴訟人，按其人數，平均分
    擔訴訟費用」等規定之法理，即係平均分擔之意。又共同正
    犯各人有無犯罪所得、所得數額各若干、對犯罪所得有無處
    分權等，因非犯罪事實有無之認定，不適用嚴格證明法則，
    事實審法院得視具體個案之實際情形，綜合卷證資料及調查
    結果，依自由證明程序釋明其合理之依據而為認定（最高法
    院106 年度台上字第3111號判決意旨參照）。經查，被告方
    志強與被告吳志能共同竊得如附表編號二「犯罪所得」欄所
    示之物，均屬被告方志強與被告吳志能之犯罪所得，且均未
    實際合法發還告訴人劉春幸、蘇文全，另本院查無該等贓物
    已實際分配何人處分之具體事證，亦認無刑法第38條之2 第
    2 項所定情事，應依刑法第38條之1 第1 項前段、第3 項規
    定對被告2 人宣告共同沒收，並諭知於全部或一部不能沒收
    或不宜執行沒收時，共同追徵其價額。
五、應依刑事訴訟法第273 條之1 第1 項、第299 條第1 項前段
    、第310 條之2 、第454 條第1 項，修正前刑法320 條第1
    項，刑法第2 條第1 項前段、第28條、第321 條第1 項第1
    款、第55條、第47條第1 項、第41條第1 項前段、第38條之
    1 第1 項前段、第3 項，刑法施行法第1 條之1 第1 項、第
    2 項前段，判決如主文。
六、如不服本判決應於收受判決後20日內向本院提出上訴書狀，
    並應敘述具體理由。其未敘述上訴理由者，應於上訴期間屆
    滿後20日內向本院補提理由書（均須按他造當事人之人數附
    繕本）「切勿逕送上級法院」。本案經檢察官陳建勳到庭執
    行職務。
中　　華　　民　　國　109 　　年　　3 　　月　　30　　日
                  刑事審查庭  法　官　馮浩庭
以上正本證明與原本無異。
如不服本判決應於收受判決後20日內向本院提出上訴書狀，並應
敘述具體理由。其未敘述上訴理由者，應於上訴期間屆滿後20日
內向本院補提理由書(均須按他造當事人之人數附繕本)「切勿逕
送上級法院」。
                              書記官　顏伯儒
中　　華　　民　　國　109 　　年　　3 　　月　　31　　日
附錄本案論罪科刑依據之法條：
修正前中華民國刑法第320 條（普通竊盜罪、竊佔罪）
意圖為自己或第三人不法之所有，而竊取他人之動產者，為竊盜
罪，處5 年以下有期徒刑、拘役或500 元以下罰金。
意圖為自己或第三人不法之利益，而竊佔他人之不動產者，依前
項之規定處斷。
前二項之未遂犯罰之。
中華民國刑法第321 條第1 項（加重竊盜罪）
犯前條第1 項、第2 項之罪而有下列情形之一者，處6 月以上5
年以下有期徒刑，得併科50萬元以下罰金：
一、侵入住宅或有人居住之建築物、船艦或隱匿其內而犯之。
二、毀越門窗、牆垣或其他安全設備而犯之。
三、攜帶兇器而犯之。
四、結夥三人以上而犯之。
五、乘火災、水災或其他災害之際而犯之。
六、在車站、港埠、航空站或其他供水、陸、空公眾運輸之舟、
    車、航空機內而犯之。

附表：
編號 竊盜時間、地點  告訴人         竊盜方式及竊得財物    主文欄  一 108 年3 月12日上午10時前某時  林錦志 方志強以持自備鑰匙（未扣案）破壞門鎖與啟動鎖之方式（涉犯毀損部分，未據告訴），竊取富華機械有限公司所有，由林錦志管領之車牌號碼0000 -00號自用小貨車得手。 方志強犯竊盜罪，累犯，處有期徒刑陸月，如易科罰金，以新臺幣壹仟元折算壹日。  在桃園市八德區東勇街670 巷口      書證 新北市政府警察局車輛尋獲電腦輸入單、車輛詳細資料報表、勘察採證同意書、新北市政府警察局108年5月14日新北警鑑字第1080868766號鑑驗書、失車- 案件基本資料詳細畫面報表、桃園市政府警察局車輛協尋電腦輸入單、贓物認領保管單、新北市政府警察局中和分局刑案現場勘察報告及勘察照片、刑事案件證物採驗紀錄表。     犯罪工具 自備鑰匙     犯罪所得 車牌號碼0000-00 號自用小貨車1輛     二 108 年9 月6 日凌晨0 時46分許  劉春幸、蘇文全 方志強於左揭時間駕駛車牌號碼000-0000號自用小貨車（方志強竊取該車部分，另由臺灣新北地方檢察署檢察官以108 年度偵字第33691 號案件偵辦）搭載吳志能至左揭地點，利用該宿舍大門未鎖之機會，由方志強開啟大門侵入1 樓大廳，接續徒手搬運劉春幸、蘇文全所有之電動自行車各 1輛（價值分別為新臺幣1 萬6,500 元、1 萬6,000 元），再由吳志能協助將該2 輛電動自行車搬上小貨車而竊取得手。 方志強、吳志能共同犯侵入住宅竊盜罪，均累犯，各處有期徒刑捌月。  在桃園市○○區○○○路000 巷0號之員工宿舍      書證 現場監視器畫面擷取照片。     犯罪所得 ①深紅色電動自行車1輛 ②橘色電動自行車1輛